---
title: "Relatório"
author: "Andrews HIlder Fontenelle Leão"
date: "21/04/2021"
output: html_document
---

# Carregar pacotes

```{r Pacotes, warning=FALSE, message=FALSE}
library(readxl)
library(dplyr)
library(rmarkdown)
library(carData)
library(car)
library(ggplot2)
library(corrplot)
library(lmtest)
library(psych)
library(vegan)
```
## Importar banco de dados
Os dados foram importados usando a função "read_excel" e logo após serem importados, foram verificados a partir da função "glimpse" que apresenta um resumo dos dados importados
```{r Carregamento do Banco de dados}
cerveja2_0 <- read_excel("C:/Users/andre/Desktop/cerveja2.0.xlsx", 
    na = "NA")

glimpse(cerveja2_0) 
```
## Leitura e visualização do banco de dados
Com os dados em mãos, é possível observar as colunas presentes, que representam as seguintes variáveis:
  Mês
  Data: com valores de: dia, mês e ano
  Tmed: Temperatura média
  Tmin: Temperatura mínima
  Tmax: Temperatura máxima
  Sprec:Precipitação diária
  Dia:  Dia útil ou fim de semana
  CC:   consumo de cerveja
```{r}
paged_table(cerveja2_0)
```
### Com os dados em mãos, algumas hipóteses foram formuladas. 
Será que a variável dia (final de semana e dia útil) influencia na variável CC (consumo de cerveja), para responder a esta pergunta, foi realizado um teste T, com o intuíto de verificar possíveis diferenças entre os dois grupos (dias úteis e final de semana).

## Teste T
 Na primeira etapa do teste, foi divido os dados em úteis (dias úteis) e FDS (final de semana), a partir da função "summary" 
```{r}
summary(cerveja2_0$dia=="úteis")
summary(cerveja2_0$dia=="FDS")
```

Com os dados separados, partiu-se para a normalidade com o Shapiro teste, que apresenta se os dados seguem uma distribuição normal a partir. 
A partir da observação do valor de p (>0,05), aceita-se a hipótese nula, de que os dados são normais
```{r}
shapiro.test(cerveja2_0$CC[cerveja2_0$dia=="úteis"])
shapiro.test(cerveja2_0$CC[cerveja2_0$dia=="FDS"])
```
Sabendo que os dados são normais, segue-se para o teste T em si, nele observa-se que o valor de p foi significativo (p<0,04), ou seja, a hipótese alternativa foi confirmada, existe diferença no consumo de cerveja entre fim de semana e dia útil. Sendo o final de semana o que possui o maior consumo (vide o gráfico a seguir)
```{r}
t.test(cerveja2_0$CC~cerveja2_0$dia, var.equal=T)

par(mfrow=c(1,1))
boxplot(cerveja2_0$CC~cerveja2_0$dia, ylab = "Consumo de cerveja (l)", xlab = "Dia da semana")
```
Além da hipótese do fim de semana e dia útil, outra hipótese foi levantada. Qual das variáveis, restantes, imprime mais influência sob o consumo de cerveja. 
Para responder isso, foi realizado primeiro uma correlação, para verificar o quanto as variáveis em questão estavam associadas, inclusive com o consumo de cerveja
 
## Correlação
### Adicionar valores de média e inserir em células vazias 
Primeiro, foram corrigidas falhas na base de dados, preenchendo áreas vazias e retirando possíveis valores muito discrepantes (outlier) (esses valores foram substituídos pela média da coluna)
```{r, warning=FALSE,message=FALSE}
cerveja2_0$Tmed[which(cerveja2_0$Tmed == "52.86")]<-"21.12"
cerveja2_0$Tmed[which(is.na(cerveja2_0$Tmed))]<-"21.12"
cerveja2_0$Tmin[which(is.na(cerveja2_0$Tmin))]<-"17.47"
cerveja2_0$Tmax[which(is.na(cerveja2_0$Tmax))]<-"26.61"
cerveja2_0$Tmed<- as.double(cerveja2_0$Tmed)
cerveja2_0$Tmax<- as.double(cerveja2_0$Tmax)
cerveja2_0$Tmin<- as.double(cerveja2_0$Tmin)
```
### Log
Para tentar corrigir a anormalidade dos dados e reduzir os outliers, foi feito um log das variáveis numéricas
```{r, warning=FALSE}
cerveja <- decostand(cerveja2_0[,c(3,4,5,6,8)],"log") 
head (cerveja)  
```
### Normalidade
Novamente foi realizado o Shapiro teste, porém, os valores de p foram menores que 0,05, apresentando uma distribuição não normal
```{r}
shapiro.test(cerveja$Tmed)
shapiro.test(cerveja$Tmin)
shapiro.test(cerveja$Tmax)
shapiro.test(cerveja$Sprec)
shapiro.test(cerveja$CC)
```
### Presença de Outliers
Foram gerados gráficos de boxplot para verificar a presença ou não de outliers, onde foram vistos poucos destes
```{r}
boxplot(cerveja$Tmed)
boxplot(cerveja$Tmin)
boxplot(cerveja$Tmax)
boxplot(cerveja$Sprec)
boxplot(cerveja$CC)
```
### Construção do modelo
O modelo foi construído para verificar se possuem homocedasticidade
```{r}
mod_reg1 <- lm(Tmed ~ Tmin, cerveja)
mod_reg2 <- lm(Tmed ~ Tmax, cerveja)
mod_reg3 <- lm(Tmed ~ Sprec, cerveja)
mod_reg4 <- lm(Tmed ~ CC, cerveja)

mod_reg5 <- lm(Tmin ~ Tmax, cerveja)
mod_reg6 <- lm(Tmin ~ Sprec, cerveja)
mod_reg7 <- lm(Tmin ~ CC, cerveja)

mod_reg8 <- lm(Tmax ~ Sprec, cerveja)
mod_reg9 <- lm(Tmax ~ CC, cerveja)

mod_reg10 <- lm(Sprec ~ CC, cerveja)
```

### Análise gráfica
A homocedasticidade, foi observada no gráfico, no geral seguiram o pressuposto apresentando os resíduos distribuídos uniformemente 
```{r,warning=FALSE,message=FALSE, }
par(mfrow=c(1,2))
plot(mod_reg1, which=c(1,3))
plot(mod_reg2, which=c(1,3))
plot(mod_reg3, which=c(1,3))
plot(mod_reg4, which=c(1,3))
plot(mod_reg5, which=c(1,3))
plot(mod_reg6, which=c(1,3))
plot(mod_reg7, which=c(1,3))
plot(mod_reg8, which=c(1,3))
plot(mod_reg9, which=c(1,3))
plot(mod_reg10, which=c(1,3))
par(mfrow=c(1,1))
```
Apesar de ter atendido os pressupostos da homocedasticidade, os dados não eram normais, por essa razão foi utilizado a correlação de spearman
### Correlação de Spearman 
Nesta, todos os valores apresentaram-se significativos, com excessão da temperatura média correlacionada à precipitação
```{r, warning=FALSE, message=FALSE}
cor.test(cerveja$Tmed,cerveja$CC, method = "spearman")
cor.test(cerveja$Tmax,cerveja$CC, method = "spearman")
cor.test(cerveja$Tmin,cerveja$CC, method = "spearman")
cor.test(cerveja$Sprec,cerveja$CC, method = "spearman")

cor.test(cerveja$Tmed,cerveja$Tmin, method = "spearman")
cor.test(cerveja$Tmed,cerveja$Tmax, method = "spearman")
cor.test(cerveja$Tmed,cerveja$Sprec, method = "spearman")

cor.test(cerveja$Tmin,cerveja$Tmax, method = "spearman")
cor.test(cerveja$Tmin,cerveja$Sprec, method = "spearman")

cor.test(cerveja$Tmax,cerveja$Sprec, method = "spearman")
```
### Matriz de correlação
A partir deste gráfico foi possível observar a correlação das variáveis, umas com as outras, onde apresentou alta correlação entre as temperaturas máxima e média; e alta correlação entre temperatura máxima e consumo de cerveja. A partir destes resultados, foram escolhidas as variáveis temperatura máxima e miníma para a regressção com o consumo de cerveja. Apesar destas temperaturas serem correlatas, possuem bastante relevância sob o consumo de cerveja
```{r}
pairs.panels(cerveja[,c(1,2,3,4,5)])
```
# Regressão
### Construção do modelo
O modelo foi construído, utilizando as variáveis temperatura máxima e mínima como independentes e consumo de cerveja como dependente
```{r}
mod <- lm(CC ~ Tmax + Tmin,data=cerveja)
```

### Análise gráfica
Foram observadas: linearidade;resíduos com distribuição, aparentemente normal;apresenta homocedasticidade; e poucos outliers.
```{r}
par(mfrow=c(2,2))

plot(mod)

par(mfrow=c(1,1))
```
### Normalidade dos resíduos
Apesar de não apresentar normalidade, o teste atendeu a outros requisitos e por esse motivo a regressão foi continuada 
```{r}
shapiro.test(mod$residuals)
```

### Outliers resíduos
Foram observados os intervalos dos resíduos
```{r}
summary(rstandard(mod))
```

### Homocedasticidade (Breusch-Pagan):
O valor de p > 0,05 corrobora para a hipótese nula do teste, ou seja, nos dados há homocedasticidade
```{r}
bptest(mod)
```

### Multicolinearidade
Os dados apresentaram valores abaixo do ponto de corte (10), ou seja não apresentam multicolinearidade
```{r}
vif(mod)
```

### Análise do modelo
Dentros dos resultados da regressão, foi observado que a temperatura máxima influi sob o consumo de cerveja de maneira positiva. A cada dia a temperatura influencia positivamente sob o consumo de cerveja em 0,71. Além disso o R² ajustado explica, neste modelo, 42% da variação deste modelo.
```{r}
summary(mod)
```

Com isso, conclui-se que o consumo de cerveja é influenciado, principalmente pelas variáveis Temperatura máxima e Final de Semana. Tendo relação direta com o consumo de cerveja.

